【裁判字號】    92,上易,1379
【裁判日期】    921105
【裁判案由】    妨害公務等
【裁判全文】
臺灣高等法院高雄分院刑事判決                  九十二年度上易字第一三七九號
    上  訴  人  臺灣屏東地方法院檢察署檢察官
    被      告  乙○○
    被      告  丁○○
右上訴人因被告等因妨害甲務等案件，不服台灣屏東地方法院九十二年度易字第三三
二號中華民國九十二年八月十二日第一審判決（起訴案號：台灣屏東地方法院檢察署
九十年度偵字第七三六七號），提起上訴，本院判決如左：
    主  文
原判決撤銷。
乙○○、丁○○共同損壞他人之樓梯扶手、樓梯防滑飾條、馬桶、水龍頭、室內門窗
玻璃、排水孔及地板、牆壁裝潢，足以生損害於他人，各處有期徒刑月，如易科罰
金，均以佰元折算壹日。
    事  實
一、乙○○原為坐落屏東市○○段一八三地號土地，及其上建物即門牌號碼屏東市○○○路四號房屋（下稱系爭房地）之所有人，並與其夫丁○○住居在上址。民國
    八十九年四月二十一日，乙○○因無法清償債權人華僑商業銀行股份有限甲司之
    貸款，遂遭該甲司向台灣屏東地方法院聲請強制執行，查封拍賣系爭房地，於八
    十九年五月三日查封，交乙○○保管。而系爭房地在歷經特別變價拍賣程序後，
    於九十年三月一日，由丙○○以新台幣（下同）一百九十六萬九千元拍定。嗣丙○○繳清價金，於九十年三月三日獲發權利移轉證書而取得系爭房地所有權，系
    爭房地之查封登記亦於九十年三月十二日塗銷查封。詎乙○○不甘系爭房、地遭
    人賤賣，竟與其夫丁○○共同基於毀損他人之物之犯意連絡，於丙○○取得該屋
    所有權後而尚未獲點交之九十年五月十五日至九十年八月十五日間，接續以撬毀
    、打破、鑽鑿或灌入不明物體等方式，將該屋內樓梯扶手、樓梯防滑飾條、馬桶
    、水龍頭、室內門窗玻璃、排水孔及地板、牆壁等處裝潢予以損壞及致令不堪使
    用，致丙○○受有約一百餘萬元之損害。
二、案經丙○○告訴及台灣屏東地方法院移送台灣屏東地方法院檢察署檢察官偵查起
    訴。
    理  由
一、訊據被告乙○○、丁○○均矢口否認有前開毀損之犯行，均辯稱：被告等在九十
    年八月十三日前即已搬離，離開時該屋一切完好，故不知是何人破壞云云。
二、經查：
  (一)告訴人丙○○於九十年八月十六日，依約前往系爭房地接受點交時，被告等人已
    不在場、而屋內裝潢、設施已遭嚴重破壞，已據告訴人丙○○指訴綦詳，復經證
    人黃惠爭於偵查中證稱：「告訴人委託我們辦理法拍屋事宜，甲司其他之人曾與
    被告接觸過，九十年八月十六日會同鄰長及鄰居（美容院及糖果店）、告訴人、
    鎖匠及警員到場，已呈破壞現象，牆上寫著ＦＵＣＫ」（見偵查卷第十二頁）、
    林慶忠證稱：「告訴人丙○○購買被告之法拍屋是我承辦的，拍定後去過六次，
    只見過被告夫婦二人，無要求搬遷費，僅要求延緩三月，鄰居表示房門均關上，
    九十年八月十五日搬遷，十六日到屋內，一樓窗戶是關起來的，完整且無侵入跡
    象，二樓亦同。」（見偵查卷第十八頁）各等語，並有照片多幀在卷可按，堪認
    該房屋樓梯扶手、樓梯防滑飾條、馬桶、水龍頭、室內門窗玻璃、排水孔及地板
    、牆壁等處裝潢確有損壞致不堪使用之事實。
  (二)被告乙○○、丁○○於原審法院供稱在外並無與人有金錢、情感、仇隙等糾紛，
    且由系爭房屋慘遭破壞之情形觀之，足徵施加破壞者刻意欲使該屋徹底喪失功能
    之意圖，衡情應非一般無聊人士侵入破壞之情形，堪認該房屋之損毀，必係與該
    房屋有利害關係之人所為。被告等係原房屋之所有權人及先前居住於此之人，其
    居住期間既無人侵入破壞，則該破壞之景象，顯與先前居者即被告等非無關聯性
    。
  (三)系爭房屋係被告等充當住商合一使用之建物，被告等於此經營洗衣店，業據被告
    等於本院審理時供承在卷，查封筆錄亦同此記述無異。依一般洗衣店之經營，無
    不有洗衣機器及電力之安裝、櫥窗之設置，被告等又自承其急於找地點搬遷繼續
    營業，徵諸卷附其搬遷後照片顯示，原有洗衣店設備並無任何殘留，已足徵其拆
    遷時極為審慎，且有能力為此拆遷之行為。而不破壞物體而拆遷，其難度尤甚於
    破壞物體，本案房屋係遭人以撬毀、打破、鑽鑿或灌入不明物體等方式破壞，依
    卷內所附之毀損照片所示，樓梯扶手顯係被敲下，窗沿、牆壁、地磚則有打破、
    鑽鑿之痕跡，佐以告訴人丙○○於原審亦指稱現場尚有一個敲斷的鐵鎚之情，堪
    認此部分係遭人以鐵鎚之類工具敲打所致，尤以樓梯之扶手，其係木造以卡榫相
    互接合安裝，若用力循其構造榫頭敲擊，即能解體，似此房屋破壞之情狀，以被
    告二人之年齡及體力，既能保全其原有之設備而拆遷之，自非無餘力為此破壞之
    行為。
  (四)依被告等所稱搬離系爭房屋之時點，迄告訴人發現被破壞之時點，雖有二日之間
    隔，惟系爭房屋除室內遭到破壞外，對外門戶並未露有遭人入侵之跡象，已據證
    人林慶忠證述綦詳如前所述，並有九十年九月七日之勘驗筆錄可稽，被告等自承
    並無與人結怨仇隙，基此各情研析，前揭毀損物品行為，應非他人自屋外闖入所
    為。
  (五)系爭房屋係被告等充當住商合一使用之建物，自八十九年五月三日查封前，迄被
    告等自承於九十年八月十三日搬離時為止，均係被告等居住，未曾出租、出借他
    人使用，法院實施查封時，亦僅指定債務人即被告乙○○為保管人，除經被告等
    於偵查中所自承外，並有台灣屏東地方法院八十九年度執字第五一六一號影印卷
    內之查封筆錄、執行筆錄等資料在卷可稽，是此段時期內，系爭房屋可排除他人
    無端侵入或持有鑰匙而得以自由出入之可能。被告等屬最直接與該房屋有利害關
    係之人，被告雖尚有子許世聞、許世鵬、許精津等人，有其戶籍資料在卷可按，
    其等既未與被告等同住，不能證明係其子為之，所造成之毀壞行為，除被告等外
    ，別無他人為之。
  (六)再由系爭房屋破壞之情狀觀之，其內部及各樓層不僅大部分玻璃、木器、牆壁、
    磁磚均遭破壞，連水龍頭、馬桶及排水管等提供日常生活起居必需之水電、衛生
    功能等配備，亦遭刻意以灌入不明物體等特殊方式摧毀，嵌於樓梯之銅製防滑飾
    條亦遭撬起，屋內更被故意置放大量垃圾，衡情絕非一般無聊人士侵入破壞，足
    徵施加破壞者刻意欲使該屋徹底喪失功能之意圖。無任何合理懷疑可認係由被告
    等以外之人所為。
三、告訴人於九十年三月三日，就系爭房屋，獲發權利移轉證書，已取得該房屋之所
    有權，核被告等所為，係犯刑法第三百五十四條之毀損罪，被告等夫妻二人，有
    犯意連絡及行為分擔，俱為共同正犯。
四、原審不察，為被告等均無罪之判決，不無違誤，檢察官上訴，指摘原判決不當，
    為有理由，應由本院撤銷改判，爰審酌被告等毀損已歸屬他人所有之系爭房屋內
    之樓梯扶手、樓梯防滑飾條、馬桶、水龍頭、室內門窗玻璃、排水孔及地板、牆
    壁裝潢等一切情狀，各量處如主文所示之刑，並依法諭知如易科罰金，以佰元
    折算壹日之折算標準。
五、甲訴意旨另以：被告等上揭行為，另觸犯刑法第一百三十九條後段之違背查封效
    力罪。經查，系爭房地之查封登記，業經屏東縣屏東地政事務所於九十年三月十
    二日收件，並塗銷前開查封登記（見偵查卷第五十、五十一頁）。則系爭房地之
    查封所施加之查封效力已不存在，被告等所為，自不構成刑法第一百三十九條後
    段之違背查封效力罪，甲訴人認此部分與前述論罪科刑之部分，有方法結果之牽
    連關係，屬裁判上一罪，自毋庸另為無罪之諭知，附此敘明。
據上論斷，應依刑事訴訟法第三百六十九條第一項前段、第三百六十四條、第二百九
十九條第一項前段，刑法第二十八條、第三百五十四條、第四十一條第一項前段、罰
金罰鍰提高標準條例第一條前段、第二條，判決如主文。
本案經檢察官彭南雄到庭執行職務。
中    華    民    國      九十二      年      十一      月     五   日
                              臺灣高等法院高雄分院刑事第四庭
                                  審判長法官  蕭權閔
                                        法官  陳吉雄
                                        法官  陳啟造
右正本證明與原本無異。
不得上訴。
                                  法院書記官  白蘭
中    華    民    國      九十二      年      十一      月    六    日
附錄：本判決論罪科刑法條：
刑法第三百五十四條
毀棄、損壞前二條以外之他人之物或致令不堪用，足以生損害於甲眾或他人者，處二
年以下有期徒刑、拘役或五百元以下罰金。


司法院資訊處製作；財團法人民間司法改革基金會備份。
